最　高　行　政　法　院　裁　定　　　　　　　　　九十一年度裁字第一五○○號
　　抗　告　人　戊○○
　　　　　　　　辛○○
　　　　　　　　乙　○
　　　　　　　　丙○○
　　　　　　　　庚○○
　　　　　　　　丁○○
　　　　　　　　甲○○
　　共同訴訟代理人
　　　　　　　　己○○
右抗告人因與相對人桃園縣政府間耕地三七五租約事件，對於中華民國九十年九月四
日臺北高等行政法院八十九年度訴字第二五八三號裁定，提起抗告，本院裁定如左︰
　　主  文
抗告駁回。
抗告訴訟費用由抗告人負擔。
　　理  由
查坐落桃園縣中壢市○○段二八、三○─八內地號國有土地，因管理機關交通部郵政
電信總局為配合國家糧食政策，有效利用土地及促進生產，於民國四十八年委託相對
人辦理放租業務，期間與黃徐維（己○○之先父）等人定有臺灣省公有耕地租賃契約
，五十九年十二月三十一日租期屆滿後，相對人終止租約，不再代理辦理放租。本件
己○○於八十九年七月二十三日依土地法第一百三十三條規定：「承墾人自墾竣之日
起，無償取得所領墾地之耕作權，應即依法向該管直轄巿或縣（巿）地政機關聲請為
耕作權之登記。但繼續耕作滿十年者，無償取得土地所有權。」認耕作權登記，原為
保障承墾人將來取得墾地所依法應享之權利，相對人未依法保障其父黃徐維承墾土地
滿十年取得耕作權云云，向相對人提出「訴願書」（應屬人民之申請書），相對人乃
以八十九年八月四日府地權字第一五四八九二號函復略以：「．．．二、查中壢市○
○段三八─八地號（重劃後新編地號）國有土地，當初係土地管理機關交通部郵政電
信總局，委託本府辦理放租業務，於民國四十八年與台端之先父黃徐維訂有公有耕地
租賃契約，係雙方合意之租約定立，與台端所述承墾荒地無償取得所領墾地之耕作權
意旨不符。．．．」己○○對上開函復不服，提起訴願，案經內政部以八十九年十一
月十六日台（八九）內訴字第八九○七六○二號訴願決定駁回，遂提起本件行政訴訟
。（此部分另件以判決駁回上訴）並將戊○○、辛○○、乙○、丙○○、丁駿武等人
列為共同原告。嗣於九十年一月十九日（本院收文日期）再提出起訴狀增列抗告人丁
○○、甲○○。原審以：本件八十九年七月二十三日之申請書（原載為訴願書）僅己
○○一人具名，相對人八十九年八月四日府地權字第一五四八九二號函亦僅以己○○
為相對人函復，訴願決定所列訴願人亦僅己○○一人，有原處分卷及訴願卷可參，嗣
經原法院向原處分機關及內政部函詢，據復並無己○○以外之人就相同案件提起訴願
，惟戊○○、乙○、丙○○、甲○○等人曾就另案地上物補償事件提起訴願，有相對
人九十年八月八日九十府地用字第一四六七四一號函、內政部九十年八月八日台九十
內訴字第九○○六二二二號函可證。是則本件起訴狀所列原告戊○○、辛○○、乙○
、丙○○、丁駿武、丁○○、甲○○等人既非前開相對人八十九年八月四日函（原處
分）之受處分人，亦未經訴願程序，遽行提起本件行政訴訟，揆諸行政訴訟法第五條
第二項規定，自非合法，乃依同法第一百零七條第一項第十款裁定駁回其訴，經核尚
無不合。抗告意旨仍執陳詞指摘原裁定不當，求為廢棄，其抗告為無理由，應予駁回
。
據上論結，本件抗告為無理由，爰依行政訴訟法第二百七十二條、第一百零四條、民
事訴訟法第四百九十二條第一項、第九十五條、第七十八條、第八十五條第一項前段
，裁定如主文。
中　　華　　民　　國　　九十一　　　年　　  十二　　　月　　 十九 　　　日
                    最 高 行 政 法 院  第 三 庭
                                審 判 長 法  官　　　葉　振　權
                                         法  官      林　家　惠
                                         法  官　　　吳　錦　龍
                                         法  官　　　劉　鑫　楨
                                         法  官　　　吳　明　鴻
右  正  本  證  明  與  原  本  無  異
　　　　　　　　　　　　　　　　　　　　 法院書記官　莊  俊  亨
中　　華　　民　　國　　九十一　　　年　　　十二　　　月　　　二十　　　日
